【裁判字號】    95,訴,3413
【裁判日期】    950516
【裁判案由】    損害賠償
【裁判全文】
臺灣臺中地方法院民事判決              95年度訴字第3413號
原      告  戊○○
            丙○○
            甲○○
            乙○○
                        之5
兼上4人共同
訴訟代理人  己○○
被      告  丁○○
上列當事人間請求損害賠償事件，本院於民國96年5月3日言詞辯
論終結，判決如下：
    主      文
被告應給付原告己○○新臺幣壹萬零壹佰零玖元、原告戊○○新
臺幣肆仟陸佰肆拾捌元、原告丙○○新臺幣伍仟佰拾捌元、
原告甲○○新臺幣肆仟陸佰肆拾捌元，原告乙○○新臺幣伍仟零
肆拾元，及均自民國95年4月7日起至清償日止按週年利率5%計算
之利息。
原告其餘之訴駁回。
本判決原告勝訴部分，得假執行。
    事實及理由
壹、程序事項：按訴狀送達後，原告不得將原訴變更或追加他訴
    。但有下列各款情形之一者，不在此限：一、被告同意者。
    二、請求之基礎事實同一。七、不甚礙被告之防禦及訴訟之
    終結者。被告於訴之變更或追加無異議，而為本案之言詞辯
    論者，視為同意變更或追加。民事訴訟法第255條第1項第1
    款、第2款、第7款、第2項定有明文。再者，依原告聲明及
    事實上陳述得主張數項法律關係，而其主張不明瞭或不完足
    者，審判長應曉諭其敘明或補充之，民事訴訟法第199條之1
    第1項定有明文。查原告於訴狀送達後，在本院陳明雙方業
    已和解，被告有義務依據協議書履行等語，依其陳述是否同
    時主張協議書之法律關係仍不明瞭，經本院曉諭其敘明、補
    充後，原告追加依協議書請求，被告則對其追加無異議（見
    本院民國96年4月2日、5月3日言詞辯論筆錄），合於上開法
    條規定，應予准許，合先敘明。
貳、兩造爭執要旨：
一、原告主張略以：被告於94年7月16日上午8時許，無照駕駛車
    號3095－ＦＷ號小客車，在速限時速60公里之臺中市○○路
    與永春東路口，未注意車前狀況超速闖紅燈，而撞及原告己○○所駕駛在對向依路口燈號指示而左轉往中彰快速道路永
    春路匝道方向行駛之車號5Ｕ－2263號自用小客車，造成原
    告己○○受有頭部外傷併輕微腦震盪、四肢多處挫擦傷，及
    車內乘客原告戊○○受有頭臉部挫擦傷、左受腕切割傷；原
    告乙○○受有眉間撕裂傷；原告丙○○受有左膝挫傷併皮下
    血腫；原告甲○○受有頭臉部撕裂傷三乘零點五公分、胸部
    挫傷等傷害。為此依侵權行為請求被告賠償(1)原告己○○：
    醫療費用新臺幣（下同）6509元、減少工作收入252000元、
    精神損害193491元；(2)原告戊○○醫療費用1048元、精神慰
    撫金98952元；(3)原告丙○○醫療費用1738元、精神慰撫金
    98262元；(4)原告甲○○醫療費用1048元、精神慰撫金98952
    元；(3)原告乙○○醫療費用1440元、精神慰撫金98560元。
    且本件侵權行為業由雙方成立和解，被告有義務依據協議書
    履行等語。為此依侵權行為及協議書之法律關係為本件請求
    ，並聲明：被告應給付原告己○○452000元，及各給付原告
    戊○○、丙○○、甲○○、乙○○各100000元，並均自起訴
    狀繕本送達翌日起至清償日止，按週年利率百分之5計算之
    利息。
二、被告抗辯略以：其並未超速，且係依其行車方向號誌綠燈通
    過該交岔路口，當時因被告己○○違規提前左轉才發生本件
    交通事故，事發經過不是像刑事判決所載一樣，鑑定委員會
    認定其有超速，是依據其太太葉莉茵頂替時所作的筆錄來判
    斷，所以與事實不符。原告稱其暈眩六個月，時間應該沒有
    那麼長，那不是薪資扣繳憑單，所以並不準確。兩造雖就本
    件侵權行為達成協議，但協議書載明其車損部分也要由對方
    車主理賠等語。並聲明：駁回原告之訴。
、得心證之理由：
一、按稱和解者，謂當事人約定互相讓步，以終止爭執或防止爭
    執發生之契約。且和解契約並非要式契約，以當事人締約當
    時互相表示意思一致者，即為成立，縱當事人訂有書面字據
    而其形式不完全，倘依客觀情事仍足以證明其意思已有合致
    之表示者，仍無妨契約之成立。次按當事人若以原來明確之
    法律關係為基礎而成立和解，並非以他種法律關係或單純無
    因性債務約束等，替代原有法律關係，固應認僅有認定之效
    力，一方如不履行和解契約時，他方仍得依原來之法律關係
    訴請給付，惟基於私法自治、契約原則，應認當事人受和解
    條件拘束，法院不得為與和解結果相反之認定（民法第736
    條、第153條、最高法院77年度第19次民事庭會議決議參照
    ）。
二、查兩造均不爭執於本件車禍發生後於94年7月27日達成協議
    ，訂有協議書一件（見臺灣臺中地方法院檢察署95年度偵字
    第862號偵查卷宗第73頁）等情。而本件衡酌前開協議書記
    載：「甲方丁○○所駕車號3095－ＦＷ號自小客車，在94年
    7月16日8時30分，與乙方車主賴昆亨、己○○所駕車號5Ｕ
    －2263號自小客車發生事故、雙方車輛受損，乙方駕駛及乘
    客共計5人受傷，此案雙方協議如下：甲方願無條件負責乙
    方車輛受損及體傷部分負責一切費用。甲方另外願付每人
    3600元補貼額外損失。（PS）乙方體傷部分應付醫療收據給
    甲方之保險公司實支實付。乙方應請求環球產物保險公司付
    支甲方車輛受損應付賠償責任」等語。且前開協議書簽名欄
    雖係記載「甲方：車主丁○○」、「乙方車主賴昆亨」，惟
    據原告陳稱：「車禍後到車行作協定，當時去做協議的人有
    父親劉義隆、原告5人、姊夫，當時被告承諾要理賠車損和
    醫療費用，醫療費用部分是實支實付，其他部分每個人支付
    我們3600元，我們當時有答應，但後來被告沒有依照協定履
    行，我們還有聲請調解，當時只有寫車主的名字，實際上其
    他原告也是同意依照醫藥費實支實付，及由被告另付原告每
    人3600元。」、被告陳稱：「當時是這樣沒錯，但後來因為
    調解時，原告等人沒有還原事實，我車損部分原告等人也不
    理不睬。」等情，則本件協議時，既由原告5人及被告到場
    ，並均同意以被告按照原告5人之醫藥費實支實付，及就其
    他損失部分另給付原告每人3600元之和解該條件，即應認雙
    方就本件和解條件互為意思表示合致，自不以其等於和解當
    時所訂立之書面文件形式不完全，致影響本件和解成立與否
    之認定。再者，兩造係就因前開交通事故所發生侵權行為法
    律關係為基礎約定賠償金額，並無以他種法律關係或無因性
    債務約束替代原有法律關係之情形，則前開和解僅有認定、
    確定之效力，茲被告並不履行和解契約，原告5人遂依原來
    之侵權行為法律關係訴請給付，固無不合，惟依前開說明，
    兩造既已就侵權行為法律關係之賠償金額互為意思表示一致
    ，應互受和解條件（即醫藥費實支實付，被告並另給付原告
    每人各3600元）拘束，本院尚無從為與和解結果相反之認定
    。而原告主張其因本件車禍各支付之醫療費用為原告己○○
    6509元、原告戊○○1048元、原告丙○○1738元、原告甲○○1048元、原告乙○○1440元，被告則陳明對此部分不爭執
    ，則原告依侵權行為及協議書法律關係所得請求金額，應按
    前開醫療費用各加計3600元計算，即：原告戊○○10109元
    、原告戊○○4648元、原告丙○○5338元、原告甲○○4648
    元、原告乙○○5040元。
三、從而，原告請求被告分別給付如主文第1項所示金額，及均
    自附帶民事起訴狀繕本送達翌日即95年4月7日起至清償日止
    ，按年息5%計算之利息，為有理由，應予准許。原告逾此數
    額之請求，則屬無據，應予駁回。
四、本判決原告勝訴部分所命給付金額未逾500000元，應依職權
    宣告假執行。
五、兩造其餘攻擊防禦方法，均與本案判決結果不生影響，爰不
    予逐一論述，併此敘明。
肆、本件原告提起刑事附帶民事訴訟，經本院刑事庭依刑事訴訟
    法第504條第1項移送前來，依同條第2項規定免納裁判費，
    故毋庸為訴訟費用負擔之諭知，附此敘明。
伍、假執行之依據：民事訴訟法第389條第1項第5款。
中    華    民    國    95    年    5    月    16    日
                  民事第二庭    法  官  林慧貞
正本係照原本作成。
如對本判決上訴，須於判決送達後20日內向本院提出上訴狀。
中    華    民    國    96    年    5    月    16    日
                                書記官


司法院資訊處製作；財團法人民間司法改革基金會備份。
